行　政　法　院　判　決　　　　　　　　　　　　　　八十七年度判字第六一四號
　　原　　　告　金洋有限公司
　　代　表　人　甲○○
　　被　　　告　財政部高雄關稅局
右當事人間因虛報進口貨物事件，原告不服財政部中華民國八十六年十月二十日台財
訴第000000000號再訴願決定，提起行政訴訟，本院判決如左︰
　　主  文
原告之訴駁回。
　　事  實
緣原告於民國八十五年九月十四日委由太洋報關有限公司向被告報運自德國漢堡進口
丹麥產製冰櫃乙批（進口報單：第ＢＣ＼八五＼Ｗ○七五＼○○三四號），經被告稅
放後，嗣據財政部關稅總局驗估處查證結果：本案來貨報關時所繳驗之發票金額 CFR
DEM 55,389.00 與開狀銀行之進口開狀結匯證實書與存檔發票所載金額 CFR DEM136,
330.00不符，原告顯有虛報貨物價值、繳驗不實發票，逃漏進口稅款之情事，被告乃
依據海關緝私條例第三十七條第一項及第四十四條之規定，科處原告所漏進口稅額二
倍之罰鍰新台幣（以下同）一三六、○七八元，並追徵所漏進口稅款計一六五、三三
七元。另依貨物稅條例第三十二條第十款之規定，科處所漏貨物稅額五倍之罰鍰四四
五、四○○元。原告不服，聲明異議，未獲變更，提起訴願、再訴願，遞遭決定駁回
，遂提起行政訴訟，茲摘兩造訴辯意旨於次：
原告起訴意旨略謂︰一、原告並非繳驗及偽造系案發票之行為人，自非應受行政處罰
之對象。(一)進口報單繁雜難填，非專業人員莫辦，故原告過去進口報關事宜，全委由
太洋報關有限公司代辦，向未由原告自行處理，被告有案可稽。(二)本案進口報關，由
原告在報關委託書蓋章，授權太洋報關有限公司代理報關。一切進口報單，全由該公
司作成並送被告報關，原告未曾過目，（亦看不懂其內容）此請詳閱該報單即明。(三)
事實上原告交由太洋報關有限公司辦理報關之INVOICE ，迨至八十五年十一月間，經
由關稅總局驗估通知原告發現有低報價值之疑，原告始知報關公司玩弄花樣，但往該
報關公司質詢時，竟置之不理。原告向來安分守法，乃將上述發票正本提供驗估處陳
貴堂審核驗估，足證原告絕無低報進口貨價之故意。(四)關於本案報關，太洋報關有限
公司向原告收費總數為一八○、八一六元，與應納關稅相當，原告未予詳察，現一一
詳閱始發現其中分散記載之費用多不實在，故原告未發覺其低報關稅，此有被告八十
六年六月十二日高普出字第一三三八號函影本乙份可憑。(五)太洋報關有限公司於八
十五年八月五日代理原告進口冰櫃乙批（報單號碼：ＢＣ＼八五＼Ｖ六七七＼○○三
五），係以Ｃ２方式通關，屬應審免驗貨物，無須支付驗貨車資，聯檢處車資及驗貨
工資，惟太洋報關有限公司竟於交付原告之收費明細表（NO.00000000） 中列有上述
費用項目。(六)太洋報關有限公司利用其代理原告辦理貨物進口報關手續之機會，及專
業之手法，偽（變）造發票，向被告虛報交易價格，藉以逃漏進口稅款，再將所漏稅
款虛（浮）列在該公司之收費明細表，並持向原告收取費用（含進口稅款），以此移
花接木，偷天換日之手法，遂其中飽稅款以入其私囊之目的，原告一直被蒙在鼓裡，
直迄本案發生，原告遭本案移送裁罰，成為太洋報關有限公司上下其手之代罪羔羊後
，始發覺上情。(七)至於該報關公司附於進口報單之 INVOICE，如何變造，原告不得而
知。其中蓋有原告及負責人兩顆印章，係該報關公司對原告會計蔡雅玲騙稱報關書類
需用印章，由蔡雅玲交該公司蓋用，當時蔡雅玲忙於業務未發現發票影本不實。(八)再
者若原告有意低報漏稅之，理應當於提供銀行之發票INVOICE 即行變造，始能形成一
體。然原告自始即交付真實發票INVOICE 予銀行辦理有關事宜，絕無非份之企圖，足
以證明。(九)以上各節全屬實情，敬請一一詳查，必可水落石出，還原告清白。本案刑
事責任誰屬，現由被告移送司法機關偵審中，經原告詳述案情原委後，承辦檢察官必
將追查真正繳驗偽造不實發票之行為人，原告並無職員牽涉在內，信在期內經司法調
查還予清白。二、原決定復以原告以進口貿易為業，對於報關人之選任及其業務執行
之監督，應盡相當之注意義務，以避免違反法令規定，矧原告目前涉繳驗偽造發票逃
漏稅款案另有多起，辯稱係報關人所為且不知情，顯係卸責飾詞，殊不足採信，亦顯
見其對於報關人之選任及業務之執行疏於注意監督，縱非故意亦屬重大過失，揆諸司
法院釋字第二七五號解釋意旨，宜應予以論處云云。惟查：太洋報關有限公司為依公
司法規定，經政府主管機關核准設立登記之法人，而原告之所以選任其為報關代理人
無非信賴政府機關之審查監督功能，其選任行為應無過失，自應受保護，又報關行之
業務乃屬專業，非一般黎民百姓所能預加察注，是原告於不知情下，對於報關人之蓄
意不法行為，實難加以注意，復無從注意，惟原決定不察，率將行政機關監督報關人
不力之責任，一概推卸予原告，並爰引釋字二七五號解釋，錯解其意旨，作為原告應
受處分之有責條件，自有違誤，尚難昭折服。三、綜上所陳，原處分及決定均未查明
事實，顯有疏失自難令人甘服，爰祈鈞院詳予審酌，判決撤銷再訴願決定、訴願決定
及原處分等語。
被告答辯意旨略謂︰一、查本案原告報關時所檢附之發票與關稅總局驗估處函送開狀
銀行查復之進口開狀結匯證實書與存檔發票影本之金額不符，原申報價格計為CFR DE
M 55,389.00 而真正交易價格計為CFR DEM 136,330.00顯有繳驗偽造不實發票，逃漏
進口稅款之情事，符合海關緝私條例及貨物稅條例追徵及處罰之要件，自應依法追徵
及處罰。雖然原告於關稅總局驗估處查核時予以配合，惟並非屬進行調查前主動陳報
，尚無財政部八十四年五月二十三日台財關第八四○二一一七三八號函規定之適用。
且事後之配合查核，並不能否定其偽造發票、逃漏稅款之事實，自不能因而卸免罰責
。雖原告極力主張偽造發票乙事係報關公司所為，聲稱係報關公司向其會計蔡雅玲騙
得印章蓋用，而蔡雅玲忙於業務未發現發票影本不實。惟查原告目前涉及案情相同之
偽造發票案件即有三十餘件，所稱係報關公司所為且不知情及無低報進口貨價之故意
，殊不足採信。另按原告以進口貿易為業，對於報關人之選任及其業務執行之監督，
應盡相當之注意義務，以避免違反法令規定。是以，依原告所稱，亦顯見其對於報關
人之選任及其委任業務之執行疏於注意監督，縱非故意亦屬有重大過失，揆之司法院
釋字第二七五號解釋意旨，即應依法處罰。二、次查本案依原申報價格核估，進口稅
為四六、七六九元、商港建設費五、一九六元、推廣貿易服務費四四一元、貨物稅七
○、九一九元，合計稅費一二三、三二五元。而依查得真正交易價格核估進口稅一一
四、八○八元、商港建設費一二、七五七元、推廣貿易服務費一、○八四元、貨物稅
一六○、○一三元，合計應繳稅費二八八、六六二元。原告主張太洋報關有限公司向
其收費總數為一八○、八一六元，與應納關稅相當云云，顯然與事實不符。再者，原
告應納之稅費計二八八、六六二元，而其付報關公司收費總數為一八○、八一六元，
尚圖得不法漏稅利益一○七、八四六元，原告以貿易為業，對進口貨物當於進口前即
已查明應繳稅費，以利計算成本，將本求利，其對實際應繳稅費理當知之甚詳，茲實
際應繳稅費與報關行收費總數相差甚距，訴稱不知情，殊無可信。顯示偽造發票即或
非原告所實施，亦難脫不查之過失責任。至於報關公司之虛列費用項目，若非為渠等
共謀不法漏稅，瞞天過海之作帳手法，亦僅為報關行對渠超收費用之問題，殊不得反
將之作為原告無繳驗偽造發票之故意或過失之佐證。三、按開狀銀行之存檔發票係由
國外供應商提供，原告訴稱其自始即交付真實發票INVOICE 予銀行辦理有關事宜云云
，與國際貿易實務不符，況是否虛報應以報單所申報及所附發票所列價格，是否為實
際交易價格為認定依據，本案繳驗偽造發票為其所不爭，即屬虛報，所稱殊不足採。
次按刑事罰與行政罰之目的，性質不同，故兩者調查取證之方向亦不同，有無刑事責
任，並不等同有無行政罰責任，本案發票價格不實，為其不爭之事實，違反海關緝私
條例及貨物稅條例規定，自應受罰。四、末查原告以進口貿易為業，對於報關人之選
任及其委任業務之執行，自應盡相當之注意義務，其疏於注意監督，自不得諉卸其違
章責任，此與政府機關對於報關人之審查監督無涉，自無信賴政府審查監督應受保護
之問題。本案繳驗偽造不實發票，虛報進口貨物價格，偷漏稅款，事證明確，已構成
海關緝私條例第三十七條第一項及貨物稅條例第三十二條第十款規定之處罰要件，原
告又無法舉證證明自己無過失，揆之司法院釋字第二七五號解釋意旨，自應予以論罰
。四、綜上論結，原告所持理由均無可採，原告之訴應請予以駁回等語。
    理  由
按「報運貨物進口而有左列情事之一者，得視情節輕重，處以所漏進口稅額二倍至五
倍之罰鍰，或沒入或併沒入其貨物：一．．．三繳驗偽造、變造或不實之發票或憑證
。」「有違反本條例情事者，除依本條例有關規定處罰外，仍應追徵其所漏或沖退之
稅款。但自其情事發生已滿五年者，不得再為追徵或處罰。」分別為海關緝私條例第
三十七條第一項第三款及第四十四條所規定。次按「納稅義務人有左列情形之一者，
除補徵稅款外，按補徵稅額處五倍至十五倍罰鍰：一．．．十國外進口之應稅貨物，
未依規定申報者。」復為貨物稅條例第三十二條第十款所明定。本件原告進口系爭貨
物，涉嫌虛報價格，偷漏關稅、貨物稅，案經財政部關稅總局驗估處查獲，有該處八
十六年二月五日總驗緝三(二)字第八六一○○二三號函與開狀銀行存檔發票及進口開狀
結匯證實書等資料附原處分機關卷可稽，復為原告所不爭執。是其虛報進口貨物價格
，偷漏關稅及貨物稅之違章行為，事證明確，洵堪認定。被告乃依據海關緝私條例第
三十七條第一項及第四十四條規定，按所漏進口稅額六八、○三九元科處二倍罰鍰計
一三六、○七八元，並追徵所漏進口稅款計一六五、三三七元（即進口稅六八、○三
九元、商港建設費七、五六一元、貨物稅八九、○九四元及推廣貿易服務費六四三元
）。另依貨物稅條例第三十二條第十款規定，按所漏貨物稅額八九、○九四元科處五
倍罰鍰計四四五、四○○元（計至百元止），揆諸首揭規定，洵無違誤；訴願及再訴
願決定遞予維持，亦無不合。原告雖主張：本件之進口報關事宜，全委由太洋報關有
限公司代辦，乃該公司利用機會偽變造發票，向被告虛報交易價格，藉以逃漏進口稅
款，再將虛列稅款浮列該公司收費明細表，並持向原告收取費用（含進口稅款），遂
其中飽浮報稅款之目的。而該公司附於進口報單之INVOICE 如何變造，原告不得而知
，所蓋原告及負責人印章，係為報關書類所蓋，承辦人因忙於業務未發現該發票影本
不實，則原告並非繳驗及偽造系爭發票之行為人，自非受行政處罰之對象。原告之所
以選任報關代理人無非信賴政府機關之審查監督功能，且報關業務非一般百姓所能預
加察注，原告於不知情下，對於報關代理人不法行為，實難加以注意等語。惟查原告
以進口貿易為業，對於報關人之選任及其業務執行之監督，應盡相當之注意義務，以
避免違反法令規定。又原告目前涉及繳驗偽造發票逃漏稅款案件另有多起，已據被告
陳明。原告主張本件違章行為係報關代理人所為，其不知情，顯係卸責飾詞，尚不足
採信，益見其對於報關人之選任及業務之執行疏於注意監督，縱非故意，亦難辭其過
失之責，揆諸司法院釋字第二七五號解釋意旨，自難免責。次查原告以進口貿易為業
，對於報關人之選任及其業務執行之監督，自應盡相當之注意義務已如前述，其疏於
注意監督，乃係可歸責於自己之事由，此與政府機關對於報關人之審查監督無涉，自
無信賴政府審查監督應受保護之問題。本件係繳驗不實發票，虛報進口貨物價格，偷
漏稅款之情事，既為原告所不爭執，又無法舉證證明自己無過失，揆諸司法院釋字第
二七五號解釋意旨，自應予以論處。原告起訴意旨難認有理由，應予駁回。
據上論結，本件原告之訴為無理由，爰依行政訴訟法第二十六條後段，判決如主文。
中    華    民    國     八十七      年      四      月       十        日
                    行 政 法 院 第 五 庭
                                審 判 長 評  事      葉  振  權
                                         評  事      高  秀  真
                                         評  事      沈  水  元
                                         評  事      林  清  祥
                                         評  事      劉  鑫  楨
右  正  本  證  明  與  原  本  無  異
                                         法院書記官  彭  秀  玲
中    華    民    國     八十七      年      四      月       十        日
